臺灣高等法院高雄分院刑事判決
111年度上訴字第505號
上  訴  人  
即  被  告  余泰佑


                    （現另案於法務部矯正署高雄第二監獄執 行中）
選任辯護人  陳信維律師（法扶律師）
上列上訴人因違反毒品危害防制條例案件，不服臺灣高雄地方法
院110年度訴字第679號，中華民國111年3月30日第一審判決（起
訴案號：臺灣高雄地方檢察署110年度偵字第15274、19734號）
，提起上訴，本院判決如下：
    主  文
上訴駁回。
    事實及理由
壹、程序事項：
　　本件上訴人即被告余泰佑（下稱被告）於本院準備程序及審
    判程序中，已陳明其上訴範圍為：就原判決販賣第二級毒品
    5罪之宣告刑及定應執行刑部分上訴，犯罪事實及沒收部分
    不在上訴範圍等語（見本院卷第112頁、第138頁），故而，
    本院僅就原審判決關於被告所犯5罪（即附表一編號1至5）
    之各宣告刑及定應執行刑妥適與否進行審理，至於原審判決
    其他部分，則非本院審查範圍，先此敘明。
貳、本案據以審查上揭量刑妥適與否之原審所認定之犯罪事實、
    所犯罪名：
一、犯罪事實：
　　余泰佑明知甲基安非他命為毒品危害防制條例第2條第2項第
    2款所列管之第二級毒品，依法不得持有或販賣，竟意圖營
    利，基於販賣第二級毒品甲基安非他命之各別犯意，以其所
    有扣案如附表二編號3所示夾鏈袋，作為預備供盛裝交易毒
    品之用，並持用扣案如附表二編號2所示門號0000000000號
    行動電話（含SIM卡），作為聯絡交易毒品之用，而分別於
    附表一編號1至5所示之時間、地點，以如各該編號所示之金
    額，販賣第二級毒品甲基安非他命予蕭人穎2次、張明進3 
    次。嗣經警方於民國110年7月22日16時許，持臺灣高雄地方
    法院法官核發之110年度聲搜字第712號搜索票執行搜索後，
    於余泰佑之皮包、住處內扣得如附表二編號1至6所示之物，
    始悉上情。
二、所犯罪名：
    被告所為，均係犯毒品危害防制條例第4條第2項販賣第二級
　  毒品罪（共5罪）。
參、被告上訴有無理由之論斷：
一、被告上訴意旨略以：被告犯後有供出毒品上游「男仔」、「
    清南」，原判決未依毒品危害防制條例第17條第1項減輕被
    告之刑，尚有未合。再由被告之智識程度、犯罪緣由及犯罪
    情節以觀，被告主、客觀惡性程度相對輕微，縱處以依毒品
    危害防制條例第17條第2項規定減輕後之最低刑度，仍不無
    情輕法重之憾，應有刑法第59條規定之適用。而原判決就 
    附表一編號1至5部分，既有前揭違誤之處，自予以撤銷改判
    適當之刑度等語。
二、關於刑之加重、減輕事由：　　
　㈠被告前因竊盜案件，經臺灣屏東地方法院（下稱屏東地院）
    以104年度易字第154號判處有期徒刑4月、6月，應執行有期
    徒刑8月確定；復因施用毒品案件，經同院以104年度簡字第
    810號判處有期徒刑6月確定；上開兩案經屏東地院以105年
    度聲字第349號裁定定應執行有期徒刑1年確定，於106年3月
    26日縮刑期滿執行完畢，有臺灣被告法院被告前案紀錄在卷
    可稽。被告於該有期徒刑執行完畢，5年內故意犯本案如附
    表一編號1至5所示之罪，均構成累犯。而依司法院釋字第77
    5號解釋意旨，倘構成累犯者不分情節，一律加重最低本刑
    ，於不符合刑法第59條所定要件之情形下，致生行為人所受
    之刑罰超過其所應負擔罪責之個案，不符罪刑相當原則、比
    例原則。於此範圍內，在修正前，為避免發生上述罪刑不相
    當之情形，法院就該個案應裁量是否加重最低本刑；準此，
    該解釋係指個案應量處最低法定刑、又無法適用刑法第59條
    在內減輕規定之情形，法院應依此解釋意旨裁量不予加重最
    低本刑而言（最高法院108年度臺上字第338號判決要旨參照
    ）。核之本案被告構成累犯之前案，所犯亦有毒品案件，其
    於該施用毒品案件經執行完畢後，竟再犯情節更嚴重之本件
    販賣毒品案件，足見前次刑罰之執行並未能收得教化之效，
    被告有特別惡性及對刑罰反應力薄弱，需再延長其矯正期間
    ，以助其重返社會，兼顧社會防衛之效果，俾符合罪刑相當
    原則及比例原則，是就被告上開所犯之5罪，皆依刑法第47
    條第1項規定加重其刑應為適當（法定本刑為無期徒刑部分
    不得加重）。
　㈡犯第4條至第8條之罪於偵查及歷次審判中均自白者，減輕其
    刑，毒品危害防制條例第17條第2項定有明文。查被告對本
    案所犯前開5罪，於偵查及歷審審理時均自白在卷（於二審
    自白部分，見本院卷第138頁），符合上開毒品危害防制條
    例第17條第2項減輕其刑之規定，爰就其本案所犯5罪，均依
    法減輕其刑。並與前開累犯加重部分，依法先加重（法定本
    刑為無期徒刑部分不得加重）後減輕之。
　㈢犯毒品危害防制條例第4條至第8條、第10條或第11條之罪，
    供出毒品來源，因而查獲其他正犯或共犯者，減輕或免除其
    刑，毒品危害防制條例第17條第1項定有明文。查被告於偵
    查及原審審理時雖供稱其毒品來源均係綽號「男仔」之人；
    再於上訴時主張其毒品來源係名為「清南」之人，惟經原審
    及本院各向檢警查詢結果，均未因被告之供述，而查獲「男
    仔」或「清南」，有臺灣高雄地方檢察署110年11月29 日雄
    檢榮張1110偵15274字第1100078145號函、高雄市政府警察
    局鳳山分局110年12月2日高市警鳳分偵字第11075202300號
    函，及本院111年6月10日電話查詢紀錄單存卷可參（見原審
    卷第49頁、第51頁、本院卷第91頁），足見就被告前揭所犯
    5罪，均無有因其供述而查獲其他正犯或共犯之情形，自無
    從依毒品危害防制條例第17條第1項規定減輕其刑。
　㈣刑法第59條之酌量減輕其刑，必於犯罪另有特殊原因或情狀
    ，在客觀上足以引起一般同情，而確可憫恕者，認為即予宣
    告法定低度刑期，猶嫌過重者，或因立法至嚴，確有情輕法
    重之情形，始有其適用。而考之該條立法理由，亦以酌量犯
    人之心術與犯罪事實，情可矜憫為原則；至被告是否因一時
    失慮，致罹章典，事後是否坦認犯行或犯罪危害程度等情，
    涉及被告品行、智識程度、犯罪動機、犯罪後態度及犯罪所
    生損害等因素，均屬刑法第57條各款量刑標準事項，僅可依
    比例原則在法定刑範圍內予以審酌，未便逕援為同法第59條
    酌減其刑之依據。又考量毒品戕害國人身心健康，且嚴重影
    響社會治安，故政府立法嚴禁販賣毒品，並以高度刑罰來遏
    止毒品氾濫之問題，於109年1月15日再次增加販賣第二級毒
    品之刑度，並於同年7月15日施行，足見對於此萬國公罪，
    社會均有應嚴懲之共識。本院審酌被告固坦承本案販賣第二
    級毒品甲基安非他命犯行，惟販賣毒品甲基安非他命，不僅
    嚴重殘害國民身心健康，復影響社會治安及國力甚鉅，被告
    僅為貪圖一己之私利，即販賣甲基安非他命，實難認其犯罪
    情狀，在客觀上足以引起一般之同情，而有對其宣告販賣第
    二級毒品法定最低度刑期猶嫌過重之情事，且被告本案，經
    依前揭規定減輕其刑後，各罪之最輕本刑，核已符合罪刑相
    當性及比例原則，故辯護人請求本院依刑法第59條酌減被告
    各罪之刑，尚難採納。
三、按刑事審判旨在實現刑罰權之分配的正義，故法院對有罪被
    告之科刑，應符合罪刑相當之原則，使輕重得宜，罰當其罪
    ，以契合社會之法律感情，此所以刑法第57條明定科刑時應
    審酌一切情狀，尤應注意該條所列10款事項以為科刑輕重之
    標準，俾使法院就個案之量刑，能斟酌至當；而量刑輕重係
    屬事實審法院得依職權自由裁量之事項，苟已斟酌刑法第57
    條各款所列情狀而未逾越法定刑度，不得遽指為違法。又數
    罪併罰定應執行刑之裁量，應兼衡罪責相當及特別預防之刑
    罰目的，綜合考量行為人之人格及各罪間之關係，具體審酌
    各罪侵害法益之異同、對侵害法益之加重效應及時間、空間
    之密接程度，注意維持輕重罪間刑罰體系之平衡。除不得違
    反刑法第51條之外部界限外，尤應體察法律規範本旨，謹守
    法律內部性界限，以達刑罰經濟及恤刑之目的。查原判決審
    酌被告明知甲基安非他命均係屬戕害人身心之毒品，竟為貪
    圖不法利益，鋌而走險販賣甲基安非他命供他人施用，實已
    戕害其他國民之身心健康，增加毒品在社會流通之危險性，
    顯然漠視法律規定，所為實不足取；惟念及被告坦認犯行，
    堪認尚知所悟，且惡性與一般大量販賣之情形有間；兼衡及
    被告自陳之智識程度、生活與身體情狀，暨其本案所販賣之
    毒品數量、金額、次數、動機、手段等一切情狀，就其所犯
    前開5罪，各量處如附表一編號1至5「原審主文」欄所示之
    刑。並酌以刑法第51條數罪併罰定執行刑之立法方式，採限
    制加重原則，非以累加方式定應執行刑，本件被告所犯如附
    表一編號1至5所示之5次販賣毒品時間，均集中在110年1月
    至4月間，且販賣之手法均相同、販賣對象為2位，如以實質
    累加方式定應執行刑，則處罰之刑度顯將超過其行為之不法
    內涵，違反罪責原則，及考量因生命有限，刑罰對被告造成
    之痛苦程度，係隨刑度增加而生加乘效果，非以等比方式增
    加，是以隨罪數增加遞減刑罰方式，當足以評價被告行為不
    法性之法理（即多數犯罪責任遞減原則），因而就被告前揭
    所犯定其應執行刑有期徒刑6年6月。經核原判決已充分斟酌
    被告之犯罪情節及其個人狀況，依刑法第57條各款事項而為
    量刑，所為量刑並無濫用裁量權、違反罪刑相當原則等違法
    或不當情形。
四、綜上，原審就被告之量刑所為審酌，難認有違法或不當。被
    告上訴指摘原判決未依毒品危害防制條例第17條第1項、刑
    法第59條等規定減輕其刑，因而量刑過重，而有未當，核無
    理由，應予駁回。
肆、被告所犯持有第一級毒品海洛因部分（即附表一編號6部分
    ），業經原審判處罪刑確定，茲不再論列。
據上論結，應依刑事訴訟法第368條，判決如主文。
本案經檢察官高永翰提起公訴，檢察官李靜文到庭執行職務。
中　　華　　民　　國　　111 　年　　8 　　月　　23　　日
                  刑事第三庭    審判長法  官  吳進寶
                                      法  官  陳億芳
                                      法  官  徐美麗
以上正本證明與原本無異。
如不服本判決應於收受本判決後20日內向本院提出上訴書狀，其
未敘述上訴理由者，並得於提起上訴後20日內向本院補提理由書
狀（均須按他造當事人之人數附繕本）「切勿逕送上級法院」。
中　　華　　民　　國　　111 　年　　8 　　月　　23　　日
　　　　　　　　　　　　　　　　　　　書記官  吳宗霖
附錄本判決論罪科刑法條：
《毒品危害防制條例第4條第2項》
製造、運輸、販賣第二級毒品者，處無期徒刑或10年以上有期徒
刑，得併科新臺幣1千5百萬元以下罰金。
附表一：（編號6部分業經原審判決確定，不在本院審理範圍）
編號 購毒者 時間（民國） 地點 販賣過程（民國、新臺幣） 原審主文 1 蕭人穎 110年1月18日20時50分許 高雄市○○區○○街00號「林園樂釣蝦場」附近 余泰佑持用門號0000000000行動電話於110年1月18日20時37分許，與蕭人穎持用門號0000000000號行動電話聯絡毒品交易事宜後，余泰佑即於左列時間，騎乘機車至左列地點，交付第二級毒品甲基安非他命1包予蕭人穎，並收取價金2000元。 余泰佑販賣第二級毒品，累犯，處有期徒刑伍年肆月。扣案如附表二編號2至3所示之物均沒收。未扣案之犯罪所得新臺幣貳仟元沒收，於全部或一部不能沒收或不宜執行沒收時，追徵其價額。  2 蕭人穎 110年2月16日23時20分許 余泰佑高雄市○○區○○里○○○路000巷0號住處附近 余泰佑持用門號0000000000行動電話於110年2月16日22時50分許，與蕭人穎持用門號0000000000號行動電話聯絡毒品交易事宜後，余泰佑即於左列時間、地點，交付第二級毒品甲基安非他命1包予蕭人穎，並收取價金1000元。 余泰佑販賣第二級毒品，累犯，處有期徒刑伍年參月。扣案如附表二編號2至3所示之物均沒收。未扣案之犯罪所得新臺幣壹仟元沒收，於全部或一部不能沒收或不宜執行沒收時，追徵其價額。 3 張明進 110年3月13日12時29分許 高雄市林園區中芸漁港附近之漁港路上 余泰佑持用門號0000000000行動電話於110年3月13日11時51分至12時21分許，與張明進持用00-0000000、00-0000000號電話聯絡毒品交易事宜後，余泰佑即於左列時間、地點，交付第二級毒品甲基安非他命1包予張明進，並收取價金300元。 余泰佑販賣第二級毒品，累犯，處有期徒刑伍年貳月。扣案如附表二編號2至3所示之物均沒收。未扣案之犯罪所得新臺幣參佰元沒收，於全部或一部不能沒收或不宜執行沒收時，追徵其價額。  4 張明進 110年4月21日7時24分許 高雄市林園區中芸漁港附近之鳳芸宮媽祖廟旁 余泰佑持用門號0000000000行動電話於110年4月21日7時4分至19分許，與張明進持用門號0000000000號行動電話聯絡毒品交易事宜後，余泰佑即於左列時間、地點，交付第二級毒品甲基安非他命1包予張明進，並收取價金300元。 余泰佑販賣第二級毒品，累犯，處有期徒刑伍年貳月。扣案如附表二編號2至3所示之物均沒收。未扣案之犯罪所得新臺幣參佰元沒收，於全部或一部不能沒收或不宜執行沒收時，追徵其價額。 5 張明進 110年4月21日23時37分許 高雄市林園區中芸漁港附近之統一超商旁 余泰佑持用門號0000000000行動電話於110年4月21日23時17分至32分許，與張明進持用門號0000000000號行動電話聯絡毒品交易事宜後，余泰佑即於左列時間、地點，交付第二級毒品甲基安非他命1包予張明進，並收取價金500元。 余泰佑販賣第二級毒品，累犯，處有期徒刑伍年貳月。扣案如附表二編號2至3所示之物均沒收。未扣案之犯罪所得新臺幣伍佰元沒收，於全部或一部不能沒收或不宜執行沒收時，追徵其價額。 6（即起訴書犯罪事實二）    余泰佑於110年7月21日16時許，在高雄市林園區力行路上某處，向姓名年籍不詳綽號「男仔」之友人取得第一級毒品海洛因1包(檢驗前淨重0.017公克）而持有之。 余泰佑持有第一級毒品，累犯，處有期徒刑參月，如易科罰金，以新臺幣壹仟元折算壹日。扣案如附表二編號1所示第一級毒品壹包沒收銷燬。 
附表二：
執行時間：110年7月22日16時00分至45分 執行處所：高雄市○○區○○○路000巷0號   編號 扣押物品 備註（見警卷第49至57頁） 1 海洛因1包（毛重0.21公克） 外觀及送驗說明： 粉末 白色 檢驗前淨重0.017公克、檢驗後淨重0.005公克 （高雄市立凱旋醫院110年8月6日高市凱醫驗字第69240號濫用藥物成品檢驗鑑定書，偵卷第171頁） 2 Realme手機（門號0000000000）1支 IMEI1：000000000000000、IMEI2：000000000000000 3 夾鏈袋1包  4 毒品器具（吸食器）1支  5 ASUS平版電腦（門號0000000000）1支   6 一粒眠1包 毛重0.28公克